【裁判字號】    97,上更(一),35
【裁判日期】    970513
【裁判案由】    違反槍砲彈藥刀械管制條例
【裁判全文】
臺灣高等法院刑事判決              97年度上更(一)字第35號
上  訴  人
即  被  告  甲○○
                      4號
指定辯護人  義務辯護人張漢榮律師
上列上訴人因違反槍砲彈藥刀械管制條例案件，不服臺灣桃園地
方法院九十五年度訴字第一四○號，中華民國九十五年四月二十
七日第一審判決（起訴案號：臺灣桃園地方法院檢察署九十四年
度偵字第一二二○○號），提起上訴，本院判決後，經最高法院
發回更審，本院判決如下：
    主  文
原判決撤銷。
甲○○未經許可，持有可發射子彈具有殺傷力之改造手槍，處有
期徒刑參年陸月，併科罰金新臺幣陸萬元，罰金如易服勞役，以
新臺幣壹仟元折算壹日。扣案仿ＦＮ廠Ｍ一九一○型半自動手槍
製造之改造手槍壹支（含彈匣壹個，槍枝管制編號：0000
000000號）沒收。
    犯罪事實
甲○○明知未經許可不得持有可發射子彈具殺傷力之改造手槍及
持有具殺傷力之子彈，竟於民國九十四年六月二十八日前某日，
自不詳管道取得可發射子彈具殺傷力仿ＦＮ廠一九一○型半自動
手槍製造之金屬手槍換裝土造金屬槍管而成之改造手槍一支（含
彈匣一個、槍枝管制編號：0000000000號）、具有殺
傷力之改造子彈一顆及不具殺傷力之子彈十一顆、子彈彈殼四顆
後，加以持有，並分別藏放在其承租之桃園縣桃園市○○街一九
七號二樓之四住處化妝臺抽屜內及停放於南華街一九七號地下室
停車場之車號八Ｃ－四五七號營業用小客車後車廂內。嗣為警接
獲線報，於九十四年六月二十八日下午八時五十分許，在桃園市
○○街一九七號一樓前查獲甲○○，並經甲○○同意搜索下前往
其南華街一九七號二樓之四住處搜索，並為警在該處化妝臺抽屜
內查獲上開可發射子彈具有殺傷力仿ＦＮ廠一九一○型半自動手
槍之改造手槍一支（含彈匣一個、槍枝管制編號：000000
0000號），並分別在上開化妝臺抽屜內及停放在南華街一九
七號地下室停車場之車號八Ｃ－四五七號營業用小客車後車廂內
扣得具有殺傷力之改造子彈一顆、不具殺傷力改造子彈十一顆、
彈殼四顆及安非他命八小包（含袋毛重十七點九六公克，所涉毒
品危害防制條例部分另由檢察官偵查）。
    理  由
甲、程序部分：
  壹、按判決書應分別記載裁判之主文與理由；有罪之判決書並
      應記載「犯罪事實」，且得與理由合併記載，為九十三年
      六月二十三日修正之刑事訴訟法第三百零八條所明定，參
      諸其立法理由為：刑事有罪判決所應記載之事實應係賦予
      法律評價而經取捨並「符合犯罪構成要件」之具體社會事
      實，爰參考日本刑事訴訟法第三百三十五條第一項之立法
      例，將原條文後段所定「並應記載事實」修正為「並應記
      載犯罪事實」，以臻明確。
      按關於非屬犯罪構成要件之犯罪細節，並不屬於有罪判決
      書必要記載之事項，自亦非判決理由所應敘述之範圍（最
      高法院九十四年台上字第六三三八號判決參照）；次按，
      有罪判決書應記載之「犯罪事實」，應係指符合犯罪構成
      要件之具體社會事實，如被告犯罪之時間、地點、手段以
      及其他該當於犯罪構成要件而足資認定既判力範圍之具體
      社會事實；至於構成要件以外之其他適用法律事實，例如
      ：刑罰之加重或減輕事由，可無須在「犯罪事實」欄中記
      載，僅於理由內依刑事訴訟法第三百十條第四款記載其理
      由即足（最高法院九十四年台非第一五二號判決參照），
      合先敘明。
  貳、證據能力認定（參見乙、壹所列證據清單）：
    一、辯護人對於證據十：扣案之手槍一支、子彈十二顆、彈
        殼四顆，主張係警察人員違法搜索所得，而無證據能力
        等語。經查：
    (一)、據被告於警詢時陳稱：我帶同警方到我出租套房內，警
        方在房間內當著我的面，從抽屜裡起出改造手槍一把、
        改造子彈六發；於地下室停車場我使用的計程車８Ｃ─
        ４５７號後行李箱，裡面有一個紙箱子，當著我的面起
        獲安非他命八小包、改造子彈十發，毒品跟子彈都不是
        我的等語（參見偵查卷第十頁）；復依證據四：九十四
        年六月二十八日搜索扣押筆錄及證據五：九十四年六月
        二十九日搜索扣押筆錄，均記載被告同意執行搜索，並
        經其簽名及蓋指印明確（參見偵查卷第十五頁、第十八
        頁），核與據證人即警員林佑俊於原審證稱：我們要求
        被告帶我們到他的住處看一下，經過被告同意後，我們
        就進入被告住處；另開啟被告營業小客車後行李廂時有
        經過被告同意等語相符（參見原審卷第六十五頁、第六
        十八頁），顯見上開搜索程序應經被告同意。
    (二)、縱該次搜索未經被告同意而為，惟按除法律另有規定外
        ，實施刑事訴訟程序之公務員因違背法定程序取得之證
        據，其有無證據能力之認定，應審酌人權保障及公共利
        益之均衡維護，刑事訴訟法第一百五十八條條之四定有
        明文。次按刑事訴訟，係以確定國家具體之刑罰權為目
        的，為保全證據並確保刑罰之執行，於訴訟程序之進行
        ，固有許實施強制處分之必要，惟強制處分之搜索、扣
        押，足以侵害個人之隱私權及財產權，若為達訴追之目
        的而漫無限制，許其不擇手段為之，於人權之保障，自
        有未周。故基於維持正當法律程序、司法純潔性及抑止
        違法偵查之原則，實施刑事訴訟程序之公務員不得任意
        違背法定程序實施搜索、扣押；至於違法搜索、扣押所
        取得之證據，若不分情節，一概以程序違法為由，否定
        其證據能力，從究明事實真相之角度而言，難謂適當，
        且若僅因程序上之瑕疵，致使許多與事實相符之證據，
        無例外地被排除而不用，例如案情重大，然違背法定程
        序之情節輕微，若遽捨棄該證據不用，被告可能逍遙法
        外，此與國民感情相悖，難為社會所接受，自有害於審
        判之公平正義。因此，對於違法搜索、扣押所取得之證
        據，除法律另有規定外，為兼顧程序正義及發現實體真
        實，應由法院於個案審理中，就個人基本人權之保障及
        公共利益之均衡維護，依比例原則及法益權衡原則，予
        以客觀之判斷，亦即宜就(一)違背法定程序之程度。(二)違
        背法定程序時之主觀意圖（即實施搜索、扣押之公務員
        是否明知違法並故意為之）。(三)違背法定程序時之狀況
        （即程序之違反是否有緊急或不得已之情形）。(四)侵害
        犯罪嫌疑人或被告權益之種類及輕重。(五)犯罪所生之危
        險或實害。(六)禁止使用證據對於預防將來違法取得證據
        之效果。(七)偵審人員如依法定程序，有無發現該證據之
        必然性。(八)證據取得之違法對被告訴訟上防禦不利益之
        程度等情狀予以審酌，以決定應否賦予證據能力（最高
        法院九十三年度台上字第六六四號判例參照）。
        再者，否定某項證據之證據能力往往係為追求或維護某
        項更高層次之權利，苟未能將該項證據予以排除將無法
        達到追求或維護某項更高層次權利之目的，惟在有其他
        方法足以維護該項權利時，自勿庸一定予以排除。從而
        ，當法官審酌證據取得程序確實違法，但排除該項證據
        之證據能力卻極有可能有礙真實之發現時，即應非以排
        除該項證據之證據能力為唯一且最優先之考慮，意即也
        唯有在窮盡其他方法而無法達到維護另外更重要之權利
        時，方得選擇以證據排除之方式為之（按或可簡稱為「
        證據排除最後原則」），以符合刑事訴訟程序發現真實
        並實現公平正義之本旨。
        查依證人林佑俊所供，被告遭證人林佳緯檢舉至被查獲
        系爭槍彈，其間固長達一、兩天，然據林佑俊於原審證
        述：林佳緯是轄區內毒品治安人口：：：當時半夜兩點
        多我奉命回來，因為有人（指林佳緯）檢舉持有槍枝：
        ：：他跟我們說他與被告約好了，他確定裡面有槍枝要
        帶我們去，我們半信半疑的過去，林佳緯先上去，約一
        個多小時，林佳緯下來，被告也跟著下來，我們拿證件
        向被告表明身分後詢問他是否持有槍械，被告否認：：
        ：等語（參見本院卷第六十五頁）及於偵查中證稱：（
        林佳緯）說他發現甲○○持有槍枝，說願意檢舉：：：
        我問林佳緯偵察細節及勘查內容，並研判他所言很有可
        信性，就跟林佳緯說如果這幾天有看到甲○○持有槍械
        就跟我通報，過了一、二天後，林佳緯就跟我說甲○○
        約他到租屋處談事情，我就叫他先確認是否有槍械在內
        ，並且描述裡面擺設位置，而且林佳緯有跟我表示甲○
        ○有拿出槍枝來，相隔一天後，我們就採取行動云云（
        見偵查卷第八一、八二頁），顯然警方係經確認林佳緯
        之檢舉具可信性後，始採取搜索行動，並為避免被告於
        警方聲請搜索票期間，將槍彈移置藏放他處，錯失良機
        ，而進行搜索扣押，雖依刑事訴訟法第一百二十八條第
        一項之規定：搜索應用搜索票；又依同法第一百三十一
        條第一項第三款之規定，有明顯事實足信為有人在內犯
        罪而情形急迫者，司法警察雖無搜索票，得逕行搜索住
        宅或其他處所，惟依同條第三項之規定，應於實施後三
        日內陳報該管檢察署檢察官及法院。本件警員自應先向
        法院聲請搜索票，或於逕行搜索被告住宅後向檢察署檢
        察官及法院陳報，本件既均未為之即與上開規定有違，
        惟本院審酌(一)違背法定程序之程度並不高；(二)本件警員
        違背法定程序時之主觀意圖尚非是否明知違法並故意為
        之；(三)違背法定程序時之狀況確有緊急或不得已之情形
        ；(四)侵害犯罪嫌疑人或被告權益尚非嚴重；(五)犯罪所生
        之危險或實害中等；(六)禁止使用證據對於預防將來違法
        取得證據之效果並不大；(七)偵審人員如依法定程序，有
        發現該證據之必然性；(八)證據取得之違法對被告訴訟上
        防禦不利益之程度不大，且苟警員確有違法情形，亦得
        以法院函請所屬議處，以達預防將來警員再以違法之方
        式取得證據，排除本項證據並非唯一之方式等情狀，仍
        認本項證據縱有違法取得之情形亦具證據能力。
    二、本件證據一被告之供述，被告及其辯護人並未主張無證
        據能力；另證據二至證據十一除證據八、證據十外，分
        別符合刑事訴訟法第一百五十九條之一、第一百五十九
        條之四之傳聞法則之例外規定，而均得作為本件之證據
        。
    三、證據八、十被告及其辯護人並未於本院言詞辯論終結前
        表示無證據能力，復查其取得過程無何明顯瑕疵，而應
        可作為本件之證據。
乙、認定犯罪構成要件事實所憑之證據及其認定之理由：
  壹、證據清單：
      證據一：被告甲○○供述（警詢、偵訊、原審、本院）。
      證據二：證人林佳緯證述（偵訊、原審、本院）。
      證據三：證人林佑俊證述（偵訊、原審、本院）。
      證據四：九十四年六月二十八日搜索扣押筆錄。
      證據五：九十四年六月二十九日搜索扣押筆錄。
      證據六：八Ｃ－四五七號行車執照。
      證據七：房屋租賃契約書。
      證據八：照片。
      證據九：內政部警政署刑事警察局九十四年八月十一日刑
              鑑字第○九四○一○四○四二號槍彈鑑定書。
      證據十：扣案之手槍一支、子彈十二顆、彈殼四顆。
      證據十一：內政部警政署刑事警察局九十七年四月十七日
                刑鑑字第○九七○○四七四八九號函。
  貳、認定之理由：
  一、訊據被告甲○○於原審審理中固坦承九十四年六月二十八
      日為警在其承租之桃園縣桃園市○○街一九七號二樓之四
      住處化妝臺抽屜內及停放在南華街一九七號地下室之車號
      八Ｃ－四五七號營業用小客車內分別扣得槍枝管制編號0
      000000000號之改造玩具手槍一支、具有殺傷力
      之改造子彈一顆及不具殺傷力之子彈十一顆、玩具子彈彈
      殼四顆、安非他命八小包（含袋毛重十七點九六公克）等
      物，惟矢口否認有何違反槍砲彈藥刀械管制條例犯行，並
      辯稱：槍彈都非伊所有，是友人林佳緯栽贓的云云；辯護
      人亦為被告辯稱：
  (一)、衡之林佑俊警員偵查筆錄，何以警方當時未依法緝拿因案
      通緝中之林佳緯歸案？依經驗法則推論，警方顯有對林佳
      緯施壓或條件說，迫使林佳緯不得不自導自演先舉報再栽
      贓戲碼，無視刑法誣告罪「意圖他人受刑事或懲戒處分，
      向該管公務員誣告者」，誣陷被告而為求自保不被警方緝
      拿歸案。
  (二)、無論是否排除警察人員事先知情，但警察人員有依前述方
      式對林佳緯施壓或條件說，即有違法瀆職之嫌，其後續是
      否有充裕時間向法院聲請搜索票，對被告租屋處進行搜索
      應屬非法，且嚴重侵害被告之權益及影響被告防禦權行使
      。
  (三)、被告生性木訥，反應遲鈍，社會交友單純亦無幫派背景，
      其係遭林佳緯栽贓、誣陷而蒙冤。
  (四)、按林佑俊為執行之員警，斷無可能為有利於被告之證述，
      倘不符合同意搜索之規定，林佑俊則有可能遭內部行政議
      處，或恐有違法侵入民宅之民刑事責任，是以，當無可能
      期待林佑俊證述本案不符合同意搜索之要件，然由林佳緯
      之證述得知，被告在住處樓下與員警碰面時，被告即受員
      警以強制力壓制並予以逮捕，於此，被告豈可能為有效同
      意搜索之意思表示。
  (五)、依林佑俊前審證述，林佑俊未聲請搜索票原因係得知被告
      要搬走，惟林佑俊至現場後，理應發現被告並無搬走跡象
      ，僅需派人於現場監看，相信仍有充分時間聲請搜索票，
      然員警捨此不為，且本案是否符合同意搜索之要件又有疑
      異，足見搜索過程不符法定程序。
  (六)、由林佑俊及林佳緯之證詞可知，林佳緯一再刻意隱瞞被告
      曾經離去住所之事實，動機令人起疑，則林佳緯獨自一人
      在被告住處，當無排除栽贓之可能性。
  二、查九十四年六月二十八日夜間八時五十分許為警在桃園市
      ○○街一九七號二樓之四被告租屋處化妝臺抽屜內查獲槍
      枝管制編號0000000000號改造玩具手槍一支，
      並分別在上開化妝臺抽屜內及停放在南華街一九七號地下
      室停車場之車號八Ｃ－四五七號營業用小客車後車廂內查
      獲具有殺傷力之改造子彈一顆、不具殺傷力改造子彈十一
      顆、玩具彈殼四顆等物，除據被告坦承不諱外，並有桃園
      縣政府警察局大溪分局搜索扣押筆錄、桃園縣政府警察局
      大溪分局扣押物品目錄表、查獲槍彈照片六張在卷可稽（
      偵卷第十五至二十頁、第三十至三十二頁）及槍枝管制編
      號0000000000號之改造玩具手槍一支、子彈十
      二顆、彈殼四顆扣案可佐，而上開槍枝管制編號0000
      000000號之改造玩具手槍一支、子彈十二顆及彈殼
      四顆送請內政部警政署刑事警察局鑑定，槍枝管制編號0
      000000000號手槍（含彈匣一個）認係仿ＦＮ廠
      一九一○型半自動手槍製造之金屬玩具手槍換裝土造金屬
      槍管而成之改造手槍，機械性能良好，可擊發適用之子彈
      ，認具殺傷力。送鑑子彈十二顆中，七顆認係由玩具金屬
      彈殼加裝直徑約六點九ＭＭ（採樣一顆測量）金屬彈頭而
      成之改造子彈，經採樣二顆試射，雖均可擊發，惟發射動
      能均不足，認均不具殺傷力；一顆認係由口徑八ＭＭ空包
      彈和直徑約七點三ＭＭ土造金屬彈頭組合而成之改造子彈
      ，經實際試射，可擊發，認具殺傷力；四顆認均係具直徑
      約為七點七ＭＭ土造金屬彈頭之土造子彈，經採樣一顆試
      射，無法擊發，認不具殺傷力；送鑑彈殼四顆，認均係玩
      具金屬彈殼，有內政部警政署刑事警察局刑鑑字第○九四
      ○一○四○四二號槍彈鑑定書可參（偵卷第五十八至六十
      一頁），足認槍枝管制編號0000000000號改造
      玩具手槍一支及口徑八ＭＭ之改造子彈一顆均具有殺傷力
      無訛；復經本院將未試射之子彈八顆送驗結果，認均不具
      殺傷力，此亦有內政部警政署刑事警察局刑鑑字第○九七
      ００四七四八九號槍彈鑑定書可稽。
  三、而被告確實持有扣案可發射子彈具有殺傷力之槍枝管制編
      號0000000000號之改造玩具手槍一支、具有殺
      傷力之改造子彈一顆等物，業據證人林佳緯於原審審理中
      證稱：案發前與被告認識約數月，因為有舊錢幣託被告轉
      賣而認識，之前曾在被告南華街住處看過被告拿出槍彈二
      次，被告並有詢問過伊可否找到子彈，聽說被告在開計程
      車，惟不清楚被告計程車停放何處，而被告持有槍彈事件
      是伊向警察檢舉，因為伊曾任警察線民，有拿過檢舉獎金
      ，九十四年六月二十八日當天因為伊係轄區內毒品列管對
      象，從家裡出來就遇到管區警員，伊就前往派出所講出這
      件事，想說可以獲得獎金，當天下午剛好與被告約碰面，
      就與警員一同前往被告南華街住處等語（原審九十五年四
      月十三日審判筆錄第三至九頁），及查獲被告之桃園縣政
      府警察局大溪分局南雅派出所副所長林佑俊於原審審理中
      證述：九十四年六月二十八日凌晨二時許，伊奉命回到派
      出所，就看到林佳緯在派出所內，林佳緯表示當天與被告
      約好見面並確定被告家裡有槍枝，所以伊與同仁就跟林佳
      緯一同前往，林佳緯上去約一小時多後下來，被告也跟著
      下來，伊等就拿出證件向被告表明身分並詢問被告是否持
      有槍械，被告否認，伊等要求至被告住處察看，獲得被告
      同意後，伊等就進去被告住處，同仁在化妝臺抽屜內發現
      槍及子彈數顆，後來在被告隨身包包發現一把鑰匙及計程
      車行車執照，詢問被告計程車停放位置，被告一下說在停
      車場，一下又說報廢了，伊等就在附近尋找，後來發現有
      地下室，被告還否認車子在地下室，惟就在地下室找到車
      號八Ｃ－四五七號計程車，在車子後車廂置物箱中找到子
      彈與毒品，子彈用一個袋子裝著，毒品則以藥袋裝著，藥
      袋上面的姓名是被告太太的名字等語（同上審判筆錄第十
      至十四頁）證述綦詳，尚堪採信。
  四、被告雖辯稱扣案槍彈係由證人林佳緯栽贓云云，惟查被告
      於警詢中、內勤檢察官訊問時先稱：林佳緯要賣伊古錢幣
      ，伊沒有答應，可能因為這樣不高興而陷害伊，伊不知道
      林佳緯何時放槍，而伊計程車經常沒鎖，所以林佳緯可以
      趁機栽贓子彈及毒品云云（偵卷第十一頁），於原審審理
      中又改稱：林佳緯要伊幫忙販毒，伊拒絕。而當天林佳緯
      在伊房間時，伊有出門去買東西約一小時，東西應該是林
      佳緯放的云云（同上審判筆錄第十七頁、原審九十五年二
      月十六日準備程序筆錄第二頁），前後矛盾，已難認所辯
      可採；被告於原審復稱其與證人林佳緯無冤無仇（原審卷
      第六十九頁）無仇恨或債務糾紛等情（同上審判筆錄第十
      八、十九頁），證人林佳瑋亦稱與被告無糾紛或冤仇（原
      審卷第五十八頁），顯然證人林佳緯並無栽贓被告之動機
      甚明；另被告於本院準備程序時訊問其為何指稱林佳緯栽
      贓時復稱：因為他本身有很多科，我認為他可能跟警有協
      議等語（參見本院卷第二十二頁），於本院前審法官訊問
      為何林佳緯要栽贓時亦稱：是我自己想像的，林佳緯本身
      有犯罪，可能是警察給他好處，若他可以栽贓我，警察可
      以不抓他等語（參本院前審卷第十九頁），又顯係任意臆
      測之詞。
      而被告確為警在桃園縣桃園市○○街一九七號二樓之四住
      處化妝臺抽屜內及停放在南華街一九七號地下室之車號八
      Ｃ－四五七號營業用小客車內分別扣得槍枝管制編號00
      00000000號之改造玩具手槍一支、具有殺傷力之
      改造子彈一顆及不具殺傷力之子彈十一顆、玩具子彈彈殼
      四顆、安非他命八小包（含袋毛重十七點九六公克）等物
      已如前述，若如被告所述係證人林佳緯栽贓云云，上開物
      品價值不斐且尋得不易，證人林佳緯自需大費周章始能取
      得，而證人林佳緯與被告又無甚大冤仇，殊難想像有以此
      方式報復之必要，況且當天查獲之安非他命粉末高達八包
      ，若真有栽贓一事，一包毒品已足達成栽贓目的，何需取
      得如此大量之毒品供栽贓之用，顯與常情未合。再者，被
      告於原審審理中辯稱車號八Ｃ－四五七號計程車並未上鎖
      ，證人林佳緯可隨時將物品放置在該車內云云，惟證人林
      佳緯既迭於偵查中、原審審理中均證稱：伊不知道被告有
      計程車，也不知道車子停放地點等語（偵卷第五十三頁、
      原審同上審判筆錄第六頁），且查獲被告之大溪分局南雅
      派出所副所長林佑俊於偵查中及原審審理中亦結稱：發現
      被告之計程車時，該車子是鎖得好好的，開啟上開車輛之
      行李廂時有經過被告同意，並與被告確認該行李廂是否鎖
      住等語（偵卷第八十二頁、原審同上審判筆錄第十四頁）
      ，被告上開辯詞自難以採信，又據證人林佑俊於偵查中及
      原審審理中均稱：前往查緝被告當天，有詢問被告車子停
      放在何處，被告還說車子已經報廢，後來我們才在地下室
      找到被告的車，在車子行李廂內的紙箱發現毒品及子彈，
      毒品是用藥袋裝的，藥袋是被告太太的名字等語（偵卷第
      八十二頁、原審同上審判筆錄第十一、十二、十四頁），
      若被告未為本件犯行，又何需飾詞否認上開車輛之存在，
      且被告為警查獲之毒品又係裝在被告太太之藥袋中，被告
      辯稱全然不知車內遭查獲之子彈、毒品為何人所有云云，
      顯不合常情，亦足徵被告上開辯解為事後圖脫罪卸責之詞
      。辯護人雖請求傳訊證人林佳緯到庭作證，惟上開證人於
      檢察官偵查期間業經訊問四次，原審暨本院前審審理期間
      亦均到庭作證綦詳，本院認無再傳訊其到庭作證之必要，
      併此敘明。
  五、綜上所述，被告事後所辯，無非卸責飾詞，難為本院採信
      ，被告持有可發射子彈具有殺傷力之改造玩具手槍及持有
      有殺傷力之子彈等犯行明確，應依法論科。
丙、適用法律：
  壹、新舊法比較：
  一、按行為後法律有變更者，適用行為時之法律。但行為後之
      法律有利於行為人者，適用最有利於行為人之法律，刑法
      第二條第一項定有明文。
      本件被告犯罪行為完成時間係在九十四年六月二十八日，
      依中華民國刑法施行法第十條之一，中華民國九十四年一
      月七日修正公布之刑法，自九十五年七月一日施行，而有
      依上開規定比較新舊法之必要。
  二、刑法三十三條第五款有關罰金刑之規定，修正前係規定一
      元以上（按銀元）；修正後係規定新台幣一千元以上，以
      百元計算之，比較新舊法條自以修正前之規定較有利於行
      為人。
  三、按比較新舊法時應就「罪刑」有關之共犯、未遂犯、想像
      競合犯、牽連犯、連續犯、結合犯、以及累犯加重、自首
      減輕暨其他法定加減原因（如身分加減）與加減例等一切
      情形，綜其全部罪刑之結果而為比較（最高法院九十五年
      第八次刑事庭會議決議參照）。
      本件前開新舊法比較之結果，應適用修正前之法律論處，
      爰勿庸再為綜合比較。
  四、按被告於犯罪時，刑法第四十二條第二項前段規定：「易
      服勞役以一元以上三元以下折算一日。」又依當時之易服
      勞役折算標準，為修正前罰金罰鍰提高標準條例第二條前
      段規定，就其原定數額提高為一百倍折算一日，則本件被
      告行為時之易服勞役折算標準，應以銀元三百元折算一日
      ，即新台幣九百元折算一日。惟依九十五年七月一日修正
      公布施行之刑法第四十二條第三項前段規定：「易服勞役
      以新台幣一仟元、二仟元或三仟元折算一日。」比較修正
      前後之易服勞役折算標準，以修正後之規定，較有利於被
      告，則應依刑法第二條第一項但書規定，適用裁判時即修
      正後之刑法第四十二條第三項前段規定，定其折算標準。
      按新舊刑法關於刑之規定，雖同採從輕主義，而舊刑法第
      二條但書，係適用較輕之刑，刑法第二條第一項但書，係
      適用最有利於行為人之法律，既曰法律，自較刑之範圍為
      廣，比較時應就罪刑有關之共犯、未遂犯、連續犯、牽連
      犯、結合犯以及累犯加重、自首減輕、暨其他法定加減原
      因、與加減例等一切情形，綜其全部之結果，而為比較，
      再適用有利於行為人之法律處斷（參見二十四年上字第四
      六三四號判例）。而上開易刑處分與罪刑並無相關，依此
      ，則勿庸與前述與罪刑相關之部分為綜合全部結果再為比
      較。
  貳、勿庸為新舊法比較部分：
      刑法第五十五條於九十四年二月二日修正公布，九十五年
      七月一日施行，就想像競合犯，新法第五十五條增訂但書
      係科刑之限制，為法理之明文化，非屬法律之變更，毋庸
      為新舊法之比較，而應依一般法律適用原則，適用裁判時
      法（參見最高法院九十五年第八次及第二十一次刑事庭會
      議決議）。
  參、論罪：
  一、槍砲彈藥刀械管制條例第四條第一項第一款、第二款規定
      「本條例所稱槍砲、彈藥、刀械如下：一、槍砲：指火砲
      、肩射武器、機關槍、衝鋒槍、卡柄槍、自動步槍、普通
      步槍、馬槍、手槍、鋼筆槍、瓦斯槍、麻醉槍、獵槍、空
      氣槍、魚槍及其他可發射金屬或子彈具有殺傷力之各式槍
      砲。二、彈藥：指前款各式槍砲所使用之砲彈、子彈及其
      他具有殺傷力或破壞性之各類炸彈、爆裂物。」核被告甲
      ○○所為，係犯槍砲彈藥刀械管制條例第八條第四項未經
      許可持有其他可發射子彈具有殺傷力之各式槍砲罪、槍砲
      彈藥刀械管制條例第十二條第四項之未經許可持有具殺傷
      力之子彈罪。
  二、想像競合犯：被告一持有行為同時觸犯上開二罪名，為想
      像競合犯，應依刑法第五十五條規定，從較重之未經許可
      持有其他可發射子彈具有殺傷力之各式槍砲罪處斷。
丁、原判決撤銷之理由：
  壹、原審對被告論罪科刑之判決，固非無見。惟查：本件被告
      犯罪行為完成時間係在九十四年六月二十八日，依中華民
      國刑法施行法第十條之一，中華民國九十四年一月七日修
      正公布之刑法，自九十五年七月一日施行，而有依上開規
      定比較新舊法之必要，原審未及審酌，且有關罰金易服勞
      役部分以新法對被告較有利，此部分即有未洽。
  貳、被告否認犯罪而提起上訴，固無理由，然原判決既有上揭
      不當之處，自應由本院予以撤銷改判。
  參、爰審酌被告之犯罪動機、目的不明、犯罪時未受到任何刺
      激、犯罪手段雖屬平和，惟有暴力犯罪之可能、犯罪行為
      人之職業為計程車司機；家庭經濟狀況小康，生活狀況正
      常、前有贓物罪一次前科紀錄，品行尚可、犯罪行為人學
      歷為國小畢業，智識程度不高、目前並無實際被害人、違
      反義務之程度中等、犯罪所產生危險或損害中等、犯罪後
      不知悔改，飾詞否認犯罪，態度不佳等一切情狀，量處如
      主文所示之刑，並就罰金部分定易服勞役之折算標準。
  肆、扣案可發射子彈具有殺傷力之改造玩具手槍一支（含彈匣
      一個，槍枝管制編號0000000000號號）為違禁
      物，不論是否屬於被告所有，均應依刑法第三十八條第一
      項第一款規定宣告沒收，而扣案子彈十二顆中，經鑑定後
      僅一顆具有殺傷力，惟業經試射，已不能再擊發而不具殺
      傷力，並非違禁物，亦非犯罪所用或所得之物；另其餘子
      彈並未具殺傷力，又扣案玩具金屬彈殼四顆均非屬違禁物
      或犯罪所用、所得之物，均不依刑法第三十八條規定宣告
      沒收，附此敘明。
據上論斷，應依刑事訴訟法第三百六十九條第一項前段、第三百
六十四條、第二百九十九條第一項前段；槍砲彈藥刀械管制條例
第八條第四項、第十二條第四項，刑法第十一條前段、第二條第
一項、第五十五條、第四十二條第三項、第三十八條第一項第一
款，判決如主文。
本案經檢察官姜貴昌到庭執行職務。
中    華    民    國    97    年     5    月    13    日
                  刑事第十八庭  審判長法  官  吳鴻章
                                      法  官  段景榕
                                      法  官  陳健順
以上正本證明與原本無異。
如不服本判決，應於收受送達後十日內向本院提出上訴書狀，其
未敘述上訴之理由者並得於提起上訴後十日內向本院補提理由書
（均須按他造當事人之人數附繕本）。
                                      書記官  朱家惠
中    華    民    國    97    年    5     月    13    日
附錄論罪法條：
槍砲彈藥刀械管制條例第8條第4項
未經許可，製造、販賣或運輸鋼筆槍、瓦斯槍、麻醉槍、獵槍、
空氣槍或第4條第1項第1款所定其他可發射金屬或子彈具有殺傷
力之各式槍砲者，處無期徒刑或5年以上有期徒刑，併科新臺幣1
千萬元以下罰金。
未經許可，轉讓、出租或出借前項所列槍枝者，處 5 年以上有期
徒刑，併科新臺幣 1 千萬元以下罰金。
意圖供自己或他人犯罪之用，而犯前二項之罪者，處無期徒刑或
 7 年以上有期徒刑，併科新臺幣 1 千萬元以下罰金。
未經許可，持有、寄藏或意圖販賣而陳列第 1 項所列槍枝者，處
 3年以上10年以下有期徒刑，併科新臺幣700萬元以下罰金。
第 1 項至第 3 項之未遂犯罰之。
槍砲彈藥刀械管制條例第12條第4項
未經許可，製造、販賣或運輸子彈者，處 1 年以上 7 年以下有
期徒刑，併科新台幣 500 萬元以下罰金。
未經許可，轉讓、出租或出借子彈者，處 6 月以上 5 年以下有
期徒刑，併科新台幣 300 萬元以下罰金。
意圖供自己或他人犯罪之用，而犯前二項之罪者，處 3 年以上
10 年以下有期徒刑，併科新台幣 700 萬元以下罰金。
未經許可，持有、寄藏或意圖販賣而陳列子彈者，處 5 年以下有
期徒刑，併科新台幣 300 萬元以下罰金。
第 1 項至第 3 項之未遂犯罰之。


司法院資訊處製作；財團法人民間司法改革基金會備份。
